臺灣桃園地方法院刑事裁定
111年度聲判字第32號
聲  請  人  洪文正
代  理  人  鄭世脩律師
被      告  林鋕明


上列聲請人因被告涉犯詐欺案件，不服臺灣高等檢察署檢察長駁
回再議之處分（111年上聲議字第3211號），聲請交付審判，本
院裁定如下：
    主  文
聲請駁回。
    理  由
一、按告訴人不服上級法院檢察署檢察長或檢察總長認再議為無
    理由而駁回之處分者，得於接受處分書後10日內委任律師提
    出理由狀，向該管第一審法院聲請交付審判。法院認為交付
    審判之聲請不合法或無理由者，應駁回之，刑事訴訟法第25
    8之1第1項、第258條之3第2項前段分別定有明文。本件聲請
    人即告訴人洪文正以被告林鋕明涉犯詐欺罪嫌，向臺灣桃園
    地方檢察署（下稱桃園地檢署）提出告訴，經該署檢察官於
    民國111年1月17日以111年度偵字第2835號為不起訴處分(下
    稱原不起訴處分)，聲請人對該不起訴處分聲請再議，經臺
    灣高等檢察署（下稱高檢署）檢察長於111年4月11日以111
    年度上聲議字第3211號處分書，認聲請人再議之聲請為無理
    由予以駁回。上開聲請人於111年4月19日收受前開駁回再議
    聲請處分書，聲請人於10日內即111年4月29日委任律師具狀
    向本院聲請交付審判等節，業經本院調閱前開卷宗核閱無訛
    ，並有上開不起訴處分書、駁回再議聲請處分書、送達證書
    及蓋有本院收狀日期戳章之刑事聲請交付審判狀、刑事委任
    書狀等在卷可佐，堪認本案聲請程序適法，合先敘明。
二、按聲請人於不服上級檢察署之駁回處分者，得向法院聲請交
    付審判，其目的係對於檢察官起訴裁量權之制衡，除貫徹檢
    察機關內部檢察一體之原則所含有之內部監督機制外，另宜
    有檢察機關以外之監督機制，由法院介入審查，提供聲請人
    多一層救濟途徑（刑事訴訟法第258條之1立法理由參照）。
    此時，法院僅就檢察官所為不起訴處分是否正確加以審查，
    以防止檢察機關濫權。依此立法精神，法院於審查交付審判
    之聲請有無理由時，所謂「得為必要之調查」，其調查證據
    之範圍，自應以偵查中曾顯現之證據為限，不可就告訴人新
    提之證據再為調查，亦不可蒐集偵查卷以外之證據，審酌時
    尚應以告訴人在偵查中所指摘不利被告之事證未經檢察機關
    詳為調查或斟酌，或不起訴處分書所載理由違背經驗法則、
    論理法則或其他證據法則為限，方符本條之立法意旨。再按
    事實之認定，應憑證據，如未能發現確實之證據，或證據不
    足以證明，自不能以推測或擬制之方法，以為裁判基礎（最
    高法院40年台上字第86號判例意旨參照）；且得為訴訟上之
    證明者，無論為直接或間接證據，須客觀上於一般人均不致
    有所懷疑，而達於確信之程度者，始可據為有罪之認定，倘
    其證明尚未達於確信之程度，而有合理可疑存在時，即難據
    以為被告之不利認定（最高法院80年度台上字第553號判決
    意旨參照）。
三、聲請人聲請交付審判意旨詳如卷內「刑事聲請交付審判狀」
    所載，其聲請交付審判意旨略以：被告林鋕明庭訊時陳稱已
    繳納新臺幣(下同)1000萬元之利息，根本子虛烏有，依聲請
    人之紀錄，被告僅繳納49萬6669元之利息，被告將許多偽貨
    、以詐欺方式充當流當品，實則均不值錢；況被告真正開立
    之支票高達1000萬元，其利息僅繳近50萬元，係典型詐欺犯
    之行為，尤其渠僅付6期和解款，即不予再行返還，係演出
    給檢方之戲碼而已；況原不起訴處分與駁回再議處分認定被
    告將車取出當舖後欲行驗車，即遭莊詠竣扣車，非僅於扣車
    後未予告知聲請人，甚而更閃避不見面，顯見被告所謂遭莊
    詠竣扣車，係伊二人勾串以脫被告一車二當之刑責云云。
四、本院之判斷：
㈠、查原不起訴處分及駁回再議處分，以告訴人所述、證人莊詠
    竣之證述、卷附桃園地檢署公務電話紀錄單、臺北市政府警
    察局交通警察大隊110年11月1日北市警交大執字第11030334
    59號函暨B車交通違規、拖吊及拍賣相關紀錄等證（見桃園
    地檢署110年度他字第3795號卷，下稱他字卷，第75至79、9
    3至95、143至161、167至185頁），認被告所稱其車輛分別
    遭證人莊詠竣扣住、於106年5月23日因交通違規遭拖吊等語
    為真，且縱被告將其車輛質借予告訴人，該等車輛之所有人
    仍有處分權限，難認被告就本案車輛處分行為涉有何等詐欺
    犯行；況告訴人亦自陳被告借款75萬元，到106年3月為止都
    正常按期還利息等語，並提出帳戶轉帳明細及匯款紀錄9份
    附卷可佐，可認被告以本案車輛向告訴人借款後，至106年3
    月間，均有按時繳付還款之事實，難認被告有何主觀上不法
    所有意圖或詐欺取財故意，亦無所謂一車二當之意。至被告
    未能歸還告訴人其原本借款之本金75萬元，惟此純屬因民事
    債務不履行而衍生之民事糾葛，告訴人宜循民事途徑解決，
    而分別為不起訴及駁回再議之處分。
㈡、則原不起訴處分及駁回再議處分所載理由，並無違背經驗法
    則、論理法則或其他證據法則，聲請意旨泛稱被告係將偽貨
    充當流當品、一物二當、與證人莊詠竣勾串云云，難認有據
    。
六、綜上所述，本件依卷存證據尚無從認定被告有聲請人所指詐
    欺犯行，聲請人雖執前開理由向本院聲請交付審判，然原檢
    察官就聲請人於偵查中所提出之各項告訴理由及證據詳加斟
    酌後，認被告犯罪嫌疑不足而為不起訴處分，聲請人提起再
    議，復經臺灣高等檢察署檢察長予以駁回，本院認前開不起
    訴處分書及駁回再議之處分書所載之理由，於法並無不合，
    未有違背經驗法則及論理法則之情事，本院因認本案並無得
    據以交付審判之事由存在，聲請人聲請交付審判為無理由，
    應予駁回。
據上論斷，依刑事訴訟法第258條之3第2項前段規定，裁定如主
文。
中　　華　　民　　國　　111 　年　　6 　　月　　10　　日
　　　　　　　　  刑事第十六庭 審判長 法　官　游紅桃
　　　　　　　                        法  官  呂宜臻
　　　　　　　　　                    法  官  鄧瑋琪
以上正本證明與原本無異。
不得抗告。
　　                                  書記官  陳崇容
中　　華　　民　　國　　111 　年　　6 　　月　　13　　日